【裁判字號】    99,交聲,1481
【裁判日期】    990728
【裁判案由】    聲明異議
【裁判全文】
臺灣高雄地方法院交通事件裁定        99年度交聲字第1481號
原處分機關  高雄市政府交通局
異  議  人
即受處分人  甲○○
上列異議人因違反道路交通管理處罰條例案件，對於高雄市政府
交通局中華民國99年5 月17日所為之處分（原處分：高市交裁字
第裁32－B00000000號），聲明異議，本院裁定如下：
    主  文
原處分撤銷。
    理  由
一、異議意旨略以：異議人於民國97年9 月6 日上午10時35分騎
    乘車號PIC －920 號重型機車並未闖紅燈，且異議人自97年
    9 月6 日至99年5 月25日前從未接獲罰單，原處分顯有錯誤
    ，為此聲明異議，請求撤銷原處分等語。
二、按行為人有道路交通管理處罰條例之情形，當場舉發者，應
    填記駕駛人或行為人姓名、性別、出生年月日、地址、身分
    證統一編號及車主姓名、地址、車牌號碼、車輛種類。被查
    獲之駕駛人或行為人為受處分人時，應於填記通知單後將通
    知聯交付該駕駛人或行為人簽名或蓋章收受之；拒絕簽章者
    ，仍應將通知聯交付該駕駛人或行為人收受，並記明其事由
    及交付之時間；拒絕收受者，應告知其應到案時間及處所，
    並記明事由與告知事項，視為已收受；違反道路交通管理事
    件，行為人認為舉發之事實與違規情形相符者，得於接獲通
    知單後，親自或委託他人持該通知單，不經裁決向指定之處
    所，逕依各條款罰鍰最低額繳納結案；違反道路交通管理事
    件行為人，未依規定自動繳納罰鍰，或未依規定到案聽候裁
    決，處罰機關應依基準表於舉發違反道路交通管理事件通知
    單送達且逾越應到案期限60日後之3 個月內，逕行裁決之。
    但警察機關管轄部分，應於通知單送達且逾越應到案期限之
    3 個月內，逕行裁決之，違反道路交通管理事件統一裁罰基
    準及處理細則第11條第1 項第1 款、第48條第1 項、第44條
    第1 項分別定有明文，故依前揭規定，當場舉發時，舉發違
    反道路交通管理事件通知單應由舉發機關交付受處分人收受
    ，受處分人未依規定自動繳納罰鍰，或未到案聽候裁決，處
    罰機關始得依違反道路交通管理事件統一裁罰標準表逕行裁
    決之，倘受處分人未經舉發，或舉發機關未填製舉發違反道
    路交通管理事件通知單，或舉發違反道路交通管理事件通知
    單未經合法送達受處分人，處罰機關即逕行裁決，其裁決程
    序顯非合法。
三、經查：
（一）異議人即受處分人甲○○（下稱異議人）於97年9 月6 日
      上午10時35分許，騎乘車號PIC －920 號重型機車在高雄
      市○○路、復興路口處闖紅燈之違規事實，有高雄市政府
      警察局97年9 月6 日高市警交字第B00000000 號舉發違反
      道路交通管理事件通知單、高雄市政府警察局前鎮分局99
      年6 月10日函檢附之員警職務報告書、員警工作紀錄簿在
      卷可稽（見交聲卷第12、14～16頁），應堪認為真實。
（二）異議人雖否認有闖紅燈之違規行為，並以前揭情詞置辯，
      且陳稱：伊於舉發當天拒簽違規通知單後，並無將違規通
      知單帶走等語（見交聲卷第21頁），核與上揭員警職務報
      告書所載異議人當時拒絕簽收違規通知單，之後其以違規
      單所記載地址寄發等情相符，足徵異議人遭舉發當時確實
      並無簽收違規通知單。異議人並辯稱：伊於原處分99年5
      月25日送達前，期間均未曾收受任何罰單，且伊亦從無拒
      收過郵件等語（見交聲卷第21頁），又本院函詢高雄市政
      府警察局前鎮分局，請其提供本件違規通知單之送達證明
      ，函文答覆稱因年限已久，無法查證送達之情形，故無從
      檢送違規通知單送達證書等相關資料乙節，亦有上開員警
      職務報告書在卷為憑（見交聲卷第15頁），從而，本件異
      議人上開違規之舉發違反道路交通管理事件通知單，有無
      合法送達異議人，即非無疑；又本件交通違規之舉發日期
      為97年9 月6 日，到案日期為97年9 月24日，然原處分機
      關卻至99年5 月17日始逕行裁決，裁決時間相距甚久，亦
      不甚合理，復查無其他證據足認本件舉發通知單已踐行合
      法送達程序。原處分機關不察，誤以本件舉發通知單已依
      規定合法送達，而認異議人未依期限到案，並據此對異議
      人逕行裁處罰鍰新臺幣2,700 元，並記違規點數3 點，猶
      是侵害異議人得以最低處罰標準在期限內自動繳納罰款之
      程序利益（本件無應歸責他人之情），原處分機關據之對
      異議人所為之程序及處分，即非適法，自應由本院將原處
      分予以撤銷，並發回原處分機關另為適法之處理。
四、據上論斷，依道路交通案件處理辦法第20條前段，裁定如主
    文。
中    華    民    國    99    年    7     月    28    日
                  交通法庭      法  官  王靖茹
以上正本證明與原本無異。
如不服本裁定應於送達後5日內向本院提出抗告狀。
中    華    民    國    99    年    7     月    28    日
                                書記官  陳鈺甯

司法院資訊處製作；財團法人民間司法改革基金會備份。
